臺灣嘉義地方法院民事判決　九十一年度訴字第四七八號
　　原　　　告　茂生飼料股份有限公司
　　法定代理人　乙○○
　　訴訟代理人　丙○○
　　被　　　告　甲○○
右當事人間請求給付貨款事件，本院判決如左：
    主    文
被告應給付原告新台幣壹佰陸拾萬陸仟陸佰柒拾壹元，及自民國九十年八月十五日起
至清償日止，按年息百分之五計算之利息。
訴訟費用由被告負擔。
    事    實
甲、原告方面：
一、聲明：如主文所示。
二、陳述：
（一）被告自民國九十年一月十七日起至九十年六月十四日止，陸續向原告購買飼料
      ，價金合計新台幣（以下同）一百六十萬六千六百七十一元，約定被告需於九
      十年八月十五日前給付，詎屆期未付，履經催討，置之不理，依買賣契約之法
      律關係訴請給付。
（二）兩造間原約定被告開立四張共一百五十七萬元之支票抵全部貨款，如第一張面
      額三十萬元之支票跳票，全部貨款即視同到期，原告可請求被告給付全部貨款
      ，被告需給付原所積欠之貨款一百六十萬六千六百七十一元，現被告開立予被
      告之四張支票，其中第一張已跳票，原告自得為全部之請求。
（三）被告提出之支票存根，係支付九十年一月十七日前之貨款。兩造買賣飼料係約
      定每月結算一次，由被告開立二個月後到期之支票支付。
三、證據：提出客戶產品銷售統計表一份、銷貨憑單影本十七張、支票影本四張、退
    票理由單一張為證，並聲請訊問證人葉光展、鍾亮宏。
乙、被告方面：
一、聲明：駁回原告之訴。
二、陳述：
（一）原告所提出之銷貨憑單，其中編號一五五０三三並非被告所親簽，應是被告之
      家人所簽收的，其他十六張均係被告所簽收，但被告應未積欠原告一百六十萬
      六千六百七十一元。被告最後一次開票予原告係九十年八月間，共開立四張票
      ，金額共一百五十七萬元。
（二）兩造間之飼料買賣已有五、六年，一年向原告購買之金額達一千多萬元，因被
      告所飼養之豬隻大量暴斃，因而產生糾紛，所開立予原告之支票才跳票。並未
      與原告約定所開立之第一票跳票，原告即可請求給付全部貨款。
（三）被告開立臺灣銀行支票予原告用以支付購買飼料款項，於九十年二月十日起至
      九十年八月十日止，計簽發十張支票，金額計一百五十八萬八千元，並全數兌
      現，詎原告仍執聲明所載金額向被告請求，事實更欠明確，原告請求顯無理由
      。
（四）原告提出支票主張權利，惟其起訴事實欠明確。又支票縱於法定提示期限有不
      獲支付之虞，執票人亦不得對前手提起將來給付之訴。原告持未到期之支票為
      主張，提起將來給付之訴，其請求顯非適法。
三、證據：提出支票存根影本十張為證。
    理    由
一、本件原告主張：被告向原告購買飼料，積欠九十年一月十七日起至九十年六月十
    四日止之貨款一百六十萬六千六百七十一元，約定被告需於九十年八月十五日前
    給付，詎屆期未付，依買賣契約之法律關係訴請給付等語。被告則以：被告開立
    臺灣銀行支票予原告用以支付購買飼料款項，自九十年二月十日起至九十年八月
    十日止，計簽發十張支票，金額計一百五十八萬八千元，並已全數兌現，且原告
    持未到期之支票，提起將來給付之訴，其請求顯非適法等語，資為抗辯。
二、原告主張被告積欠伊自九十年一月十七日起至九年六月十四日止之飼料貨款計一
    百六十萬六千六百七十一元之事實，業據其提出客戶產品銷售統計表一份、銷貨
    憑單影本十七張、支票影本四張、退票理由單一張，並舉證人葉光展、鍾亮宏為
    證。被告雖以上開情詞置辯，惟查，
（一）被告對原告所提出之客戶產品銷售統計表及銷貨憑單並不爭執，且自認：原告
      所提出之銷貨憑單，其中編號一五五０三三並非被告所親簽，應是被告之家人
      所簽收，其他十六張均係被告所簽收等語。查原告銷售予被告之飼料無論由被
      告親自簽收，或由被告之家人代被告為簽收，均無礙於該飼料業已交付被告之
      事實。足見被告於上開時期向原告買受銷貨憑單上所載之飼料業已交付，且該
      飼料貨名及重量均載於銷貨憑單上，金額則載於客戶產品銷售統計表，此為被
      告所不爭執，其價金加總後為一百六十萬六千六百七十一元。
（二）原告主張被告為支付購買上開飼料之價金，與原告協議後，開立臺灣銀行嘉義
      分行票號AM0000000、AM0000000、AM0000000、AM0000000，發票日依序為九十
      年十二月三十日、九十一年十二月三十日、九十二年十二月三十日、九十三年
      十二月三十日，面額依序為三十萬元、四十萬元、四十萬元、四十七萬元，合
      計一百五十七萬元之支票四張交予原告事實，有原告提出之上開支票影本在卷
      可憑，並為被告所不爭執。揆諸上開支票之票號均為連號、日期均相差一年，
      且發票日有尚未到期之九十一、九十二、九十三年間者，應係為解決前未給付
      之貨款而開立。又被告若已將上開貨款全數給付原告，當不致再開立上開支票
      交原告收執，原告主張：被告所提出之自九十年二月十日起至九十年八月十日
      止之臺灣銀行支票存根十張，金額計一百五十八萬八千元，係用以支付九十年
      一月十七日前之貨款等語，應屬可採。被告抗辯貨款均已開票由原告兌現清償
      云云，無法採信。
（三）按買受人對於出賣人，有交付約定價金及受領標的物之義務、買賣標的物與其
      價金之交付，除法律另有約定或契約另有訂定，或另有習慣外，應同時為之，
      民法第三百六十七條、第三百六十九條分別定有明文。依此規定，買賣標的物
      與其價金之交付，原則上應同時為之，但契約另有約定者，不在此限。本件原
      告主張：兩造買賣飼料係約定每月結算一次，由被告開立二個月後到期之支票
      支付等語，此為被告所不爭執，此係兩造就關於支付買賣價金之時期為約定，
      原告主張被告應於九十年八月十五日前給付九十年一月十七日起至九十年一月
      十七日止之貨款，自屬有據。其次，原告主張：兩造約定被告開立四張票共一
      百五十七萬元抵全部貨款，如第一張面額三十萬元之支票跳票，全部貨款即視
      同到期等語，核與所舉之證人鍾亮宏到庭證稱：被告未付款後，伊於九十年七
      、八月間負責與被告協調，被告要在一年內分期還清所有欠款，被告也願意，
      當時談妥若四張票均兌現，則欠款以一百五十七萬元為準，若一期未兌現，被
      告仍應清償一百六十萬六千六百七十一元，且伊有表示若一張票未兌現，則公
      司開始追索全部貨款等語相符，且並未悖於常情，應可採信。果爾，兩造係就
      被告所積欠一百六十萬六千六百七十一元之貨款為附有條件之和解，即依約被
      告僅需給付原告一百五十七萬元，並開立前開臺灣銀行嘉義分行支票四張交予
      原告，如有一張支票未兌現，原告得請求被告給付全部貨款一百六十萬六千六
      百七十一元。查被告開立予原告之前開臺灣銀行嘉義分行支票四張，其中第一
      張票號AM0000000、發票日九十年十二月三十日、面額三十萬元，經原告提示
      業遭退票，有支票暨退票理由影本一份附卷可憑，原告依約請求給付全部貨款
      一百六十萬六千六百七十一元，於法並無不合。
（四）本件原告係依買賣契約請求被告給付貨款，並非依票據之法律關係行使追索權
      ，被告抗辯原告持未到期之票據提起將來給付之訴，請求顯非適法云云，尚非
      可採。
三、綜上所述，原告依買賣契約之法律關係，請求被告給付買賣價金一百六十萬六千
    六百七十一元，及自兩造約定之清償日即九十年八月十五日起至清償日止，按年
    息百分之五計算之法定遲延利息，核屬有據，應予准許。
四、據上論結，原告之訴為有理由，依民事訴訟法第七十八條判決如主文。
中　　　華　　　民　　　國　　九十一　　年　　　十　　　月　　　八　　　日
~B臺灣嘉義地方法院民事第二庭
~B　　法　官　黃　渙　文
右為正本係照原本作成
如對本判決上訴須於判決送達後廿日內向本院提出上訴狀
中　　　華　　　民　　　國　　九十一　　年　　　十　　　月　　　八　　　日
~B　　書記官　馮　澤　文
